臺灣臺中地方法院民事判決　九十四年度勞訴字第二六號
　　原　　　告　戊○○
　　　　　　　　己○○
　　共　　　同
　　法定代理人　庚○○
　　共　　　同
　　訴訟代理人　洪永叡律師
　　被　　　告　中華警安保全股份有限公司
　　法定代理人　丙○○
　　訴訟代理人　龔正文律師
當事人間請求損害賠償事件，本院於民國九十四年五月十三日言詞辯論終結，判決如
下：
    主    文
被告應給付原告新台幣伍拾陸萬捌仟參佰壹拾柒元，及自其中新台幣伍拾伍萬肆仟肆
佰元自民國九十四年三月十日起；其中新台幣壹萬參仟玖佰壹拾柒元自民國九十四年
四月二十八日起，均至清償日止，按週年利率百分之五計算之利息。
訴訟費用由被告負擔。
本判決於原告以新台幣壹拾玖萬元為被告供擔保後，得假執行。但被告如以新台幣伍
拾陸萬捌仟參佰壹拾柒元為原告預供擔保，得免為假執行。
    事實及理由
一、原告起訴時之聲明為被告應給付原告新台幣（下同）五十五萬四千四百元及自起
    訴狀繕本送達被告翌日起至清償日止，按年息百分之五計算之利息。嗣於言詞辯
    論中擴張後再部分減縮為被告應給付原告五十六萬八千三百一十七元及其中五十
    五萬四千四百元自起訴狀繕本送達被告翌日起，其中一萬三千九百一十七元自準
    備書狀（一）送達被告翌日起，均至清償日止，按年息百分之五計算之利息，核
    係擴張及減縮應受判決事項之聲明，依民事訴訟法第二百五十五條第一項第三款
    規定，應予准許。
二、原告起訴主張：
（一）訴外人即原告之父劉昭昇於民國（下同）九十一年十二月一日受僱於被告，擔
      任保全招攬業務工作，被告允諾為劉昭昇依勞工保險條例辦理投保，投保金額
      為最低一級即一萬五千八百四十元，詎被告拖延或疏忽或其他非可歸責於劉昭
      昇之事由而遲未辦理加保。嗣於九十一年十二月二十七日劉昭昇曾向被告公司
      協理丁○○表明欲轉兼職之意，惟丁○○回答因尚有二件劉昭昇所招攬業務尚
      未施工，需其協助完成，且二個月之試用期尚未完畢，請劉昭昇上班至九十二
      年一月底，屆時如未達公司規定之業績再考慮轉兼職。劉昭昇於九十二年一月
      七日下午到訴外人忠新有限公司（下稱忠新公司）之工廠招攬業務，當時忠新
      公司為抵償，而委託訴外人大仝起重機械行股份有限公司（負責人：曾雲看）
      至忠新公司之債務人即訴外人金卡旺有限公司載運舊堆高機乙部至忠新公司，
      訴外人曾雲看明知該堆高機老舊煞車失靈，竟不願將貨車開至忠新公司指定之
      廠房內將堆高機卸下，卻反而將堆高機及鑰匙交付劉昭昇駕駛，致劉昭昇駕駛
      堆高機時，因剎車不靈，致堆高機墜落而翻倒壓住跳車不及之劉昭昇，經送醫
      急救，劉昭昇因胸腹挫傷併肋骨骨折，下肢骨折導致休克，於九十二年一月八
      日晚間二十三時許死亡。
（二）被告為僱用五人以上之公司，未於劉昭昇受僱被告到職日為劉昭昇參加勞工保
      險，致劉昭昇於九十二年一月八日死亡時因未參加勞工保險，致其子女即原告
      二人（劉昭昇之配偶庚○○於劉昭昇死亡前已離婚，無配偶關係）無法領取勞
      工保險之喪葬津貼及遺屬津貼等死亡給付，原告二人自得依勞工保險條例第七
      十二條規定請求被告賠償。
（三）劉昭昇之應投保金額為最低一級即一萬五千八百四十元，而劉昭昇死亡前參加
      保險年資已滿二年，故原告二人得請求被告給付喪葬津貼及遺屬津貼合計共三
      十五個月投保薪資即五十五萬四千四百元（15840x35=554400）。
（四）又劉昭昇自九十一年十二月一日起任職至九十二年一月七日止，以每月薪資一
      萬五千八百四十元計算，應領薪資共計一萬九千四百十七元，被告僅給付五千
      五百元，尚欠一萬三千九百十七元未給付，原告自得依繼承之法律關係請求被
      告給付積欠劉昭昇之薪資。
（五）聲明：被告應給付原告五十六萬八千三百一十七元及其中五十五萬四千四百元
      自起訴狀繕本送達被告翌日起，其中一萬三千九百一十七元自準備書狀（一）
      送達被告翌日起，均至清償日止，按年息百分之五計算之利息。
三、被告抗辯：
（一）劉昭昇於九十一年十二月一日起受雇於被告擔任業務員，被告當時即詳為告知
      公司之人事管理規章規定要求其備妥相關文件始能完成到職手續並辦理加保手
      續，並將人事管理規章交其閱覽後簽署確認，惟經一再催請，劉昭昇始終藉故
      推託未交回保證書及身分證資料，方未為其加保，被告並非蓄意拖延不依勞工
      保險條例規定為劉昭昇辦理投保手續。
（二）劉昭昇與原配偶庚○○於同年十二月二十七日一齊向被告請辭，希望做到十二
      月底，被告尊重其二人之意願即予應允同意其辭職，同時由辦理人事行政之訴
      外人乙○○於九十二年一月六日向勞保局申報庚○○於九十二年一月二日退保
      。自九十二年一月一日起，劉昭昇及庚○○即非被告之員工，被告自無於九十
      二年一月七日仍派其出外工作之理，縱或被告當時已為其加保，亦因其後辭職
      辦理退保不具勞工被保險人身分而無法領取勞保給付，故被告有無為劉昭昇加
      保與勞保給付間並無任何因果關係，原告之請求並無理由。
（三）聲明：原告之訴駁回，如受不利判決，願供擔保，請准宣告免假執行。
四、本件爭點整理及簡化之內容如下：
（一）兩造不爭執之事實：
  １、劉昭昇於九十一年十二月一日受僱於被告，擔任保全招攬業務工作，並依公司
      指示於九十一年十二月二日到合庫沙鹿分行開薪資帳戶。
  ２、被告有為庚○○加保，庚○○於九十一年十二月二十七日有向被告請辭，被告
      並於九十二年一月六日申報庚○○於九十二年一月二日退保。
  ３、劉昭昇於九十二年一月八日死亡前已與原配偶庚○○離婚，遺有子女即原告二
      人。
  ４、劉昭昇死亡前參加保險年資已滿二年。
  ５、如被告有為劉昭昇加保，則其應投保薪資為最低一級即一萬五千八百四十元。
  ６、如被告有為劉昭昇加保，且劉昭昇死亡時仍受僱於被告，則原告得自勞工保險
      局領取喪葬津貼及遺屬津貼合計共三十五個月投保薪資即五十五萬四千四百元
      （15840ｘ35=554400）。
  ７、原告迄未領取劉昭昇之勞保死亡給付。
  ８、劉昭昇自八十九年十一月十八日至九十一年一月十七日、九十一年三月一日至
      九十一年十二月十六日間由俊邦保全股份有限公司加保，其後未再加保。
  ９、劉昭昇迄未交付保證書與被告。
  １０、如認定劉昭昇任職期間至九十二年一月七日止，則被告尚欠劉昭昇薪資一萬
        三千九百十七元。
（二）本件之爭點：
  １、劉昭昇既受僱於被告，是否因可歸責於被告之原因而未為其加保勞工保險？
  ２、發生事故時，劉昭昇與被告之僱傭契約是否已合法終止？
  ３、劉昭昇於九十二年一月七日至忠新公司是否為被告招攬業務？
五、本院之判斷：
（一）按年滿十五歲以上，六十歲以下之左列勞工，應以其雇主或所屬團體或所屬機
      構為投保單位，全部參加勞工保險為被保險人：二受僱於僱用五人以上公司、
      行號之員工。次按符合第六條規定之勞工，各投保單位應於其所屬勞工到職、
      入會、到訓、離職、退會、結訓之當日，列表通知保險人；其保險效力之開始
      或停止，均自應為通知之當日起算。但投保單位非於勞工到職、入會、到訓之
      當日列表通知保險人者，除依本條例第七十二條規定處罰外，其保險效力之開
      始，均自通知之翌日起算。再按投保單位不依本條例之規定辦理投保手續者，
      按自僱用之日起，至參加保險之日止應負擔之保險費金額，處以二倍罰鍰。勞
      工因此所受之損失，並應由投保單位依本條例規定之給付標準賠償之。勞工保
      險條例第六條第一項第二款、第十一條、第七十二條第一項分別定有明文。是
      同條例第六條規定勞工參加勞工保險，並以雇主或所屬團體為投保單位，係強
      制的硬性規定，如雇主違反上開規定，即應就勞工因此所受之損失負賠償責任
      。
（二）本件首應審酌者即被告是否違反上開規定未為劉昭昇投保而應負損害賠償之責
      任？經查，劉昭昇自九十一年十二月一日起受僱於被告，惟被告並未為其投保
      ，此係被告自認之事實，雖被告抗辯：因劉昭昇未依公司規定交付保證書及身
      分資料，未完成到職手續，致被告未為其投保，公司並非蓄意不為其投保云云
      。惟查，證人即被告公司辦理行政事項之人員乙○○在本院證稱劉昭昇已提出
      人事資料和身分證影本，只是少了保證書等語，而依勞工保險條例施行細則第
      十二條之規定：申請投保之單位辦理投保手續時，應填具投保申請書及加保申
      報表各一份送交保險人。前項加保申報表應依戶籍資料或相關資料詳為記載。
      是上開投保申請資料只需填寫被保險人之姓名、身分證統一編號、出生年月日
      即可，則劉昭昇已提出之人事資料及身分證影本已足供被告辦理投保通知之手
      續，並不因未交付保證書而致無從辦理，被告本應依前開強制規定為其投保，
      至於被告縱有內部規定員工到職手續須包含交付保證書始屬完備，亦不得違反
      前開勞工保險條例所為應自勞工到職日起即為其投保之規定，是被告自不得以
      此理由免除其為劉昭昇投保之責任，其此項抗辯尚不足以免責。至於本院依被
      告聲請查明劉昭昇在九十一年十二月十六日之前曾由俊邦保全股份有限公司為
      其加保勞工保險，亦不影響被告應為劉昭昇投保勞工保險之責任，併此敘明。
（三）其次，應查明者係劉昭昇死亡時，是否仍任職於被告，亦即其與被告間之勞動
      契約已否合法終止？兩造就此各執一詞，自應由主張原存續中之勞動契約關係
      已終止之被告負舉證責任。經查：
  １、原告主張劉昭昇於九十二年一月七日至忠新公司係為被告公司招攬業務，且有
      贈送被告公司之桌曆與忠新公司等語，被告則予否認，並抗辯：未派劉昭昇外
      出工作，劉昭昇縱有贈送被告桌曆與忠新公司亦係其個人行為云云。經查，劉
      昭昇贈送被告公司之桌曆與忠新公司人員，不足以證明其係為被告招攬業務，
      此外原告就其主張劉昭昇當日至忠新公司係去為被告招攬業務一節，並未舉證
      證明，其此部分主張不能證明為真正。
  ２、次查，證人即被告公司協理丁○○證稱：十二月二十七日兩人（指劉昭昇及庚○○）到我辦公室說，‥‥‥，他們很堅持要離職，我‥‥‥，就尊重他們的
      決定。講完之後我就告訴行政人員乙○○說，他們要離職，‥‥‥。我有請林
      小姐要幫他們辦理離職單，但他們就走了，都沒有回來辦，當天有提到要做到
      十二月底，但他們後來都沒有回來等語，另證人乙○○證稱：劉昭昇和庚○○
      在十二月二十七日到公司來，在協理辦公室內談話，談話時我不在場，談話後
      協理告訴我他們兩人要離職，後來我要幫他們辦退保等語。然證人庚○○則證
      稱：那天我們去公司是說，我要離職，因為試用期滿，而劉昭昇是要求要轉兼
      職，只要作業績不用去上班，因為劉昭昇的二個月試用期間還沒有滿，丁○○
      說我的二個月期滿可以離職，但劉昭昇二個月還沒有期滿，而且案子還沒有完
      成，要等二個月期滿再說等語。兩造各舉之證人均附合各造當事人之主張，然
      證人丁○○、乙○○仍任職於被告公司，另證人庚○○則係原告之母、劉昭昇
      之前配偶，渠等之證言是否屬實，亦非可盡信，是尚應調查其他證據以資審認
      。
  ３、又查，原告主張劉昭昇係要求轉兼職，而被告公司協理丁○○係以其二個月試
      用期間尚未期滿，且尚有客戶名稱甲○○（住家）及甲○○（欣裕金紙工廠）
      之二件劉昭昇所招攬保全工程之業務尚未施工，需其協助完成，請劉昭昇上班
      至九十二年一月底，屆時如未達公司規定之業績再考慮轉兼職，並提出成約單
      二紙，被告雖否認上情，並抗辯，由該二件成約單之承辦人係由庚○○簽名可
      知該二件工程之招攬人係庚○○，並非劉昭昇，且該二件招攬之保全工程，最
      後並未成交，何來「尚未施工，要劉昭昇協助完成」云云。然證人庚○○證稱
      ：該二件工程係其與劉昭昇二人一起招攬的，‥‥‥，丁○○是認為我可以離
      職，所以剩下的要由劉昭昇完成等語。又依證人丁○○之證言可知被告公司已
      收受該二件保全工程之定金，迄未退還，且亦未施工，雖證人丁○○證稱：公
      司的成約單是認報件人的名字，至於他要和誰合作公司不過問。當時這兩張成
      約單，報到公司也交了定金，但是因為本件成約單上客戶有要求等完工後交付
      尾款要用票期較長的支票付款，所以我不同意，否決了這件，我有告訴劉昭昇
      要否決，後來劉昭昇找客戶協商後，客戶還是堅持要開長票期，‥‥‥，後來
      我有告訴劉昭昇說這件案子沒辦法作。但劉昭昇後來沒有再回報處理情形，‥
      ‥‥，如果成約單上是庚○○不可能要劉昭昇負責，如果承辦人員已經離職，
      我會告訴客戶原承辦人已經離職，還要不要繼續處理，但本件我們已經決定要
      否決掉，所以也沒有找客戶洽談；因為這個客戶的性質危險性比較高，那是作
      金紙的，而他要求要有火險，所以我們不能提供云云。惟依丁○○之證言，其
      既認該二件工程不適宜接案，何以不提早拒絕，竟仍予收受客戶之定金，且如
      該公司確已與客戶解約，何以迄今（九十四年間）竟未退還客戶定金，是其證
      稱該二件工程並未成交一節應不實在。又倘該二件保全工程之招攬人不含劉昭
      昇，何以丁○○竟證稱其要求劉昭昇向客戶拒絕此二案件，是可證該二件保全
      工程之招攬人亦包含劉昭昇，是證人丁○○前述否認劉昭昇為招攬人之證言亦
      不可採，則上開二件工程之招攬人既包含劉昭昇，且公司已收受客戶之訂金而
      迄未退還，又尚未開始施工，被告亦不能證明已向客戶解除契約，且劉昭昇之
      試用期間尚未期滿亦屬事實，則證人庚○○所證丁○○係以劉昭昇試用二個月
      未屆滿及接案尚未施工尚待協助等情，要求劉昭昇繼續任職一節，應屬可信。
      反之，被告抗辯劉昭昇自請離職，且公司同意僅工作至九十一年十二月三十一
      日，劉昭昇自九十二年一月一日起即已離職云云，尚缺乏證據證明其抗辯為真
      正，被告上開抗辯，即不可採。
  ４、再查，證人庚○○證稱其曾打電話告知乙○○：劉昭昇出事了，且乙○○有通
      知其應準備那些資料辦理申請理賠等情，證人乙○○對於證人庚○○曾打電話
      來，及其有告知庚○○申請理賠應準備之資料等情均證稱確有其事，惟證稱：
      因為我們每月二十五日會把下個月的團保資料，傳真給總公司，是公司另外加
      保的意外險。因為劉昭昇是二十七日才說要離職，所以二十五日已經把資料傳
      出去，我是出於好意認為意外險可能有加保到，可能可以意外險理賠，所以我
      有去問總公司，如果有團保出事要準備那些資料。‥‥‥，後來才知道沒有勞
      保團保也不能理賠等語。然查，倘如被告所辯劉昭昇自九十二年一月一日起即
      非被告員工，其前妻庚○○何以仍打電話告知公司人員劉昭昇出事，且證人乙○○何須為其查明及告知應準備之申請理賠文件，是被告所辯劉昭昇已離職一
      節違反常理，原告主張劉昭昇尚未離職，應較屬可信。
  ５、綜上所述，被告抗辯劉昭昇於九十一年十二月二十七日自請離職並獲被告公司
      同意，自九十二年一月一日起已離職一節，尚不足採信，而原告主張較屬可信
      ，應認劉昭昇於死亡時尚未離職。
（四）次按被保險人死亡時，按其平均月投保薪資，給與喪葬津貼五個月。遺有配偶
      、子女及父母、祖父母或專受其扶養之孫子女及兄弟、姊妹者，並給與遺屬津
      貼；其支給標準，依左列規定：三參加保險年資合計已滿二年者，按被保險人
      平均月投保薪資，一次發給三十個月遺屬津貼。勞工保險條例第六十三條第一
      項第三款定有明文。查劉昭昇之保險年資已滿兩年，應投保金額為最低一級即
      一萬五千八百四十元，其死亡時，勞動契約既尚未合法終止，如被告有依法為
      其投保勞工保險，則原告即劉昭昇之子女即得依前開規定向勞工保險局領取勞
      保給付之喪葬津貼及遺屬津貼合計共三十五個月投保薪資即五十五萬四千四百
      元（15840x35=554400），然因被告未為劉昭昇投保，致原告無從領取上開勞
      保給付，因此受有上開金額之損失，自得依同條例第七十二條第一項之規定，
      請求被告賠償上開損失。
（五）又原告主張劉昭昇自九十一年十二月一日起任職至九十二年一月七日止，以每
      月薪資一萬五千八百四十元計算，應領薪資共計一萬九千四百十七元，被告僅
      給付五千五百元，尚欠一萬三千九百十七元未給付之事實，業經被告於審理中
      自認同意如果認定劉昭昇任職期間至九十二年一月七日止，則被告尚欠劉昭昇
      薪資一萬三千九百十七元之事實（見本院九十四年五月十三日言詞辯論筆錄）
      ，本院既已認定劉昭昇死亡前尚受僱於被告公司，被告即尚欠劉昭昇上開金額
      之薪資，是原告依僱傭契約之薪資請求權及繼承之法律關係，請求被告給付一
      萬三千九百十七元，即有理由。
（六）從而，原告本於勞工保險條例第七十二條第一項規定請求被告給付五十五萬四
      千四百元，並依僱傭契約之薪資請求權及繼承之法律關係，請求被告給付一萬
      三千九百十七元，合計五十六萬八千三百一十七元，及其中五十五萬四千四百
      元自起訴狀繕本送達被告翌日即九十四年三月十日起，其中一萬三千九百一十
      七元自原告準備書狀（一）送達被告翌日即九十四年四月二十八日起，均至清
      償日止，按年息百分之五計算之利息，為有理由，應予准許。
六、兩造陳明願供擔保請為宣告假執行或免為假執行，經核均與規定相符，爰分別酌
    定相當之擔保金額予以宣告。
七、因本案事證已臻明確，兩造其餘主張陳述及所提之證據，均毋庸再予審酌，附此
    敘明。
八、結論：本件原告之訴為有理由，依民事訴訟法第七十八條、第三百九十條第二項
    、第三百九十二條，判決如主文。
中　　　華　　　民　　　國　　九十四　　年　　　五　　　月　　二十七　　日
                                      臺灣臺中地方法院民事第三庭
~B法　　　官　張瑞蘭
正本係照原本作成
如對本判決上訴，須於判決送達後廿日內向本院提出上訴狀
中　　　華　　　民　　　國　　九十四　　年　　　五　　　月　　二十七　　日
~B法院書記官　黃英寬
